臺灣士林地方法院民事判決　　　　　　 99年度重訴字第257號
原　　　告　潘勇三
訴訟代理人　賴素如律師
　　　　　　洪文浚律師
被　　　告　白雲山莊實業股份有限公司
法定代理人　吳邦聲
訴訟代理人　銘通
　　　　　　李明星律師
上列當事人間拆屋還地等事件，本院於民國100 年4 月28日言詞
辯論終結，判決如下：
    主  文
被告應將坐落台北市○○區○○段五小段十四、十七、五十七地
號如附圖一所示之位置及附表一所示之面積之土地返還原告及其
餘共有人。
被告應給付原告新台幣貳萬零陸佰拾元，及自99年8 月11日
起至第一項土地返還之日止，按月給付新台幣佰肆拾肆元。
原告其餘之訴駁回。
訴訟費用由被告負擔百分之九十，餘由原告負擔。
本判決第一項於原告以新臺幣伍佰捌拾陸萬元為被告供擔保後，
得假執行。但被告如於假執行程序實施前，以新臺幣壹仟柒佰伍
拾捌萬元為原告預供擔保，得免為假執行。
本判決第二項於原告以新臺幣陸仟捌佰元為被告供擔保後，得假
執行。但被告如於假執行程序實施前，以新臺幣貳萬元，為原告
預供擔保，得免為假執行。
原告其餘假執行之聲請駁回。
    事  實  及  理  由
壹、程序部分，原告原請求將坐落台北市○○區○○段五小段59
    -1地號土地如附圖標示C 部分之地上物（廁所）拆除，並將
    土地返還原告及其他全體共有人及該部分無權占用土地之相
    當於租金之不當得利，嗣於民國100 年5 月11日撤回此部分
    之訴訟，此部分發生撤回之效力，本院自無庸加以審理，合
    先敘明。
貳、實體部分
一原告起訴主張：
  (一)如附圖標示A1（含陷落及堪用部分）、A2、A3之花棚及坐落
    土地（土地地號及占用面積如附表一所示，以下簡稱系爭花
    棚）、附圖編號B 之餐廳（以下簡稱系爭餐廳）所坐落之土
    地（占用原告之土地地號及面積如附表二所載）為原告與訴
    外人潘正文、高明善、王明鶯、林永茂等20餘人所共有，惟
    竟遭被告占有使用，依據民法第767 條、第821 條規定，請
    求被告將占用之系爭花棚及花棚坐落之土地返還予原告及其
    他全體共有人，以及將系爭餐廳占用原告土地之建物拆除，
    將占用之土地返還原告及其他共有人。又無權占有他人土地
    ，可獲得相當於租金之利益為社會通常之觀念，故原告與其
    他共有人之土地既因被告占有而受有損害，依據民法第179
    條規定，請求被告給付相當於租金之不當得利。被告所占有
    之土地其當期申報地價為每平方公尺新台幣（下同）2,640
    元，依據被告占用之面積，以百分之八計算，故被告應返還
    不當得利如聲明所示之第三項。
  (二)對被告抗辯所為之陳述
    1.系爭花棚原係被告公司所有，嗣因遭被告公司之債權人聲
      請強制執行，而由高明善、潘正文、莊榮善（以下簡稱高
      明善等人）標得，其後原告再輾轉受讓而取得系爭土地及
      花棚之所有權。而花棚及坐落土地於拍定後，係屬應予點
      交之範圍，本院執行處先於78年3 月7 日於現場執行點交
      ，當天除系爭花棚座落基地未點交外，其餘土地建物均已
      點交完畢，執行處並命被告公司應在限期內搬移。惟被告
      公司未依期將該二處花棚內物品搬移，故於79年11月13日
      執行處又至現場進行點交，此次點交內容係先不點交花棚
      部分，而係先點交土地部分。系爭花棚坐落土地係於79年
      11月13日點交完畢，至於花棚內之蘭花盆栽部分，亦於79
      年11月14日遷移完畢而將棚架交由拍定人高明善等人占有
      ，現場僅遺有鐵架、小泥板架等物，嗣後該遺留物品亦由
      拍定人僱工將之搬離，拍定人並將內部整理完畢後，將蘭
      花園大門關閉，可見代號(2) 花棚已因盆栽遷移完畢而由
      當時之拍定人取得占有，而有事實上之處分權，原告輾轉
      受讓拍定人高明善等人之所有權及事實上處分權，雖近年
      來因欠缺管理而又遭被告公司無權占有，惟原告仍得依民
      法第767 條排除被告公司就共有物之不法侵害，而請求被
      告公司返還。再者，有關附圖所示A1部分之花棚，其上搭
      有棚架，該花棚於本院73年度民執速字第43號清償債務強
      制執行事件中，係位於甲標之拍賣範圍內且為點交之標的
      。花棚於拍賣當時所測面積為2352.7㎡，而於此次之測量
      中，測得A1蘭花園面積為2342.7㎡，二者相差僅為10㎡，
      其面積相差不大，且此一位置亦屬特定，未與其他蘭花棚
      有相連結而無法區分或計算面積之情況，故於79年11月13
      日進行點交時，執行筆錄上雖記載「債務人代理人周劍明
      在場稱點交土地上之蘭花棚等建物部分面積約六千二百平
      方公尺，只拍賣三一五七. 七二平方公尺，對此有爭執，
      拍定人同意暫不點交花棚部分，先點交土地部分」等內容
      ，惟此所謂對花棚面積有爭執部分，並非指系爭A1之蘭花
      園，而係指編號(4) 花棚。蓋編號(4) 花棚其中有一部分
      係位於國有土地上而不在拍賣範圍，而其界線不明，故對
      於此部分花棚應點交之範圍有所爭執，至於編號(2) 花棚
      ，位置明確，應無爭執，況且編號(2) 花棚部分，亦於79
      年11月14日將蘭花盆栽全部點交予債務人之代理人，而由
      拍定人占有該蘭花園，故被告抗辯該A1蘭花棚架未點交，
      原告之請求權已罹於時效等語，即屬無稽，要無可取。
    2.附圖編號B 之系爭餐廳主要坐落之基地即台北市○○區○
      ○段五小段24、21地號等土地( 按：即為重測前台北市○
      ○區○○段新安小段119-9 、119-10地號土地) ，上開土
      地係本院77 年 度民執速字第43號強制執行甲標之範圍，
      由高明善等人拍定，惟甲標中之建物部分，並未記載有坐
      落於119-9 、119-10地號之建物存在，而不屬於甲標拍賣
      之範圍，足見於拍賣當時，119-9 、119-10地號土地上並
      未有建物，或未有屬於被告公司所有之建物，則目前被告
      公司所占有使用即如附圖B 所示建物，應係於拍定後始建
      造完成，或係於拍賣當時所有權非為被告公司所有。77年
      度民執速字第43號強制執行案件中，本件附圖B 建物並不
      在甲標建物所示範圍內，而於乙標中之建物雖有記載大門
      守衛室廁所面積共201.98平方公尺，惟其坐落基地係為台
      北市○○區○○段四小段358 、359 、360 地號等土地，
      而目前被告公司所占用之建物，其於上開三筆土地上之面
      積僅不到25平方公尺，顯見該建物B 占用系爭24、21地號
      等土地部分，係為嗣後所建或係於拍賣當時非屬被告公司
      所有，而未併付拍賣。此外，被告公司雖主張依民法第42
      5 條之1 規定，認有法定租賃權存在，惟就此被告公司應
      舉證證明系爭餐廳於何時有「土地與建物同屬一人，而分
      別讓與不同人」之情況，若無法舉證此一法定租賃權要件
      之存在，被告公司此部分之抗辯即無理由。又系爭餐廳，
      並未在上開執行事件之拍賣範圍內，倘該建物於拍賣當時
      即已存在、且其所有權係為被告所有者，依一般拍賣程序
      之作法，應會列入併付拍賣之範圍內，而不會只拍賣債務
      人所有之土地，卻未將同屬於債務人所有之地上物併付拍
      賣，此一事實亦可參上開執行事件程序中，均將屬於被告
      所有且位於拍賣土地上之建物一併拍賣之常態事實即明，
      故該建物既未列入併付拍賣之範圍內，則該建物應非於拍
      賣當時業已存在、或雖存在，但該建物所有權於拍賣當時
      並非為被告所有，此一事實應堪認定，至若被告倘否認此
      一常態事實，即應就系爭建物為被告所有卻未與其他建物
      相同併付拍賣之變態事實負舉證之責任。
  (三)聲明：
    1.被告應將坐落臺北市○○區○○段五小段第14地號、同小
      段第17地號、同小段第57地號等土地上如附圖編號A1、A2
      （含A3部分）所示面積分別為1,327.382 平方公尺、679.
      947 平方公尺之花棚及其坐落土地返還原告及其他全體共
      有人。
    2.被告應將坐落臺北市○○區○○段五小段第20地號、同小
      段第21地號、同小段第24地號等土地上如附圖編號B 所示
      面積為199.725 平方公尺之餐廳建物拆除後，將土地返還
      原告及其他全體共有人。
    3.被告應給付原告及其他全體共有人233 萬160 元，及自起
      訴狀繕本送達翌日起至履行上開訴之聲明第一、二項內容
      完畢之日止，按月分別給付原告及其他全體共有人3 萬5,
      321 元、3,515 元。
二被告之抗辯
  (一)被告所有之花棚，雖經部分拍賣，拍定人於79年11月13日下
    午2 時30日聲請法院點交，但因被告爭執所拍賣之花棚為何
    座花棚無法特定而有爭執，拍定人同意暫不點交花棚，而自
    79年11月13日起，拍定人未再聲請法院點交。系爭花棚建物
    既未經點交，其所有權仍屬被告所有，被告保持花棚等建物
    之原狀，系爭花棚係合法存在拍定人之所拍得土地上，並非
    無權占有。而被告是有法律上原因保管被拍定物且係依原狀
    保管，原告為原土地及系爭花棚拍定人之繼受人，應承受原
    拍定物所負之義務，原拍定人遲遲不主張強制執行上之權利
    ，原告卻興訟，誣指被告無權占有，請求被告返還花棚及占
    用土地，以及使用土地之相當於租金之不當得利，顯無理由
    ，應駁回原告之訴。
  (二)系爭餐廳原係本院73年度執字第43號執行案件之測量成果圖
    編號1 之守衛室（卷二第23、24頁），系爭餐廳於77年8 月
    3 日在上開執行案件強制執行時，經查封而與系爭餐廳坐落
    之部分土地即台北市○○區○○段四小段358 、359 （由重
    測前之台北市○○區○○段新安小段119-4 地號分割）、36
    0 （重測前為台北市○○區○○段新安小段119-5 地號土地
    ）地號土地，同列為乙標（卷二第10頁），雖由訴外人蔡錦
    吉得標，但因甲標之土地及建物所拍賣之金額已足以清償債
    務，故乙標被宣佈為廢標而未拍定。系爭餐廳之基地坐落在
    台北市○○區○○段四小段358 、359 、360 地號土地及高
    明善等人拍得之重測前台北市○○區○○段新安小段地號11
    9-5 （原為119-5 嗣後分割為119-5 、119-9 ，重測後為台
    北市○○區○○段五小段24號）、119-10（原為119-4 嗣後
    分割為119-10，重測後為台北市○○區○○段五小段21號）
    。且於78年3 月7 日執行點交高明善等人拍得之甲標地上物
    及土地時，已查明該地上物不在拍定範圍，坐落之基地亦不
    點交，至於使用土地乙節另以訴訟解決等情，有該次之執行
    筆錄（卷一第83頁）在卷可參。系爭餐廳與坐落土地原均為
    被告所有，因拍賣之緣故而餐廳基地使用之部分土地為高明
    善等人拍定取得所有權，輾轉使原告成為共有人，但依據民
    法第425 條之1 規定及最高法48年度臺上字第1457號判例所
    示，系爭餐廳與原告及其他共有人所有之台北市○○段○○
    段21、24地號土地應視為有租賃關係存在，原告請求拆屋還
    地及相當於不當得利之租金損害，顯無理由。
  (三)退步言之，被告苟確有無權占用情形時，原告請求依土地價
    值年息8 ％計算相當於租金之不當得利，顯然偏高。原告所
    有之台北市○○區○○段五小段14、17、57、21、24地號土
    地位於保護區內，本身並無利用價值，出售亦乏人問津，宜
    減為按3 ％計算為宜。
  (四)聲明：原告之訴及假執行之聲請均駁回。如受不利判決願供
    擔保請求宣告免為假執行。
三法院之判斷
  (一)系爭花棚及坐落土地部分
    1.原告主張其為系爭花棚及坐落土地之共有人等情，除原告
      為系爭花棚坐落之土地之共有人乙節被告不爭執外，被告
      否認系爭花棚為原告所有，並抗辯本院73年度速字第43號
      執行事件所拍賣之花棚並無法特定，且因拍賣之花棚並未
      點交，被告仍為花棚之所有權人云云。然查：
      (1)系爭花棚為未經保存登記之建物，原為被告所興建，惟
        於本院執行處73年度速字第43號執行事件由訴外人高明
        善、莊榮德、潘正文等人拍得（權利移轉證書影本詳卷
        二第13頁）等情，業據本院調閱上開執行事件卷宗核閱
        無訛。被告雖抗辯73年度速字第43號執行事件所拍賣之
        花棚為何座花棚並不明確之情云云。然查：本院73年度
        速字第43號執行事件所查封之花棚原有三座，即該執行
        事件複丈成果圖上標示為2 、4 、12部分（參卷二第22
        、23頁複丈成果圖），惟其中編號12之花棚已全部倒塌
        ，編號4 部分之花棚則部分倒塌（參卷二第4 頁）。故
        上開執行事件經查封之花棚，僅該執行事件複丈成果圖
        上編號2 及4 之花棚。而被告認上開執行事件全部查封
        之地上物之面積為6234.38 平方公尺（參卷二23頁測量
        成果圖），但實際上拍賣之地上物僅3157.72 平方公尺
        ，（卷二第8 頁拍賣公告附表）故無法特定實際遭拍賣
        之地上物為何云云。惟上開執行案件中被告所有之土地
        及土地上之地上物經查封拍賣以換價清償被告之債權人
        ，但地上物之使用無法脫離土地，為免使土地及地上物
        之所有人相異，產生地上物無法使用土地或土地所有人
        因地上物之占有而無法有效使用土地之糾紛，故將地上
        物及地上物坐落之土地定於同一標而一併拍賣，此參該
        執行案件之拍賣公告將被告之土地、建物、地上物分別
        依據土地及坐落基地標示為甲標及乙標即可明，故應無
        被告所指稱之拍賣地上物無法確定之問題。至於拍賣公
        告上甲標之地上物面積標示，未逐一標示個別地上物之
        面積而採用總面積之方式標示，縱然標示之面積有所誤
        差，亦不妨礙所拍賣之地上物標的之特定。而系爭花棚
        所坐落之土地為台北市士林區○○○○段14、17、57地
        號，有測量成果圖在卷可參。上開土地在重測前之地號
        為台北市○○區○○段新安小段182-18、119- 7及182-
        38地號土地，有土地謄本所記載之重測前地號可明。而
        上開三筆土地即為73年度速字第43號執行事件之拍賣公
        告甲標附表編號3 、13、28之土地，且甲標所標示之土
        地及地上物均經拍賣予高明善等人（卷二第8 頁），已
        如上述。準此，系爭花棚全部坐落在高明善等人拍得之
        土地上，故花棚亦已拍賣予訴外人高明善等人無訛。是
        被告抗辯73年度速字第第43號執行案件所拍賣之花棚無
        法認定即為系爭花棚云云，顯不可採。
      (2)按因繼承、強制執行、徵收、法院之判決或其他非因法
        律行為，於登記前已取得不動產物權者，應經登記，始
        得處分其物權，民法759 條定有明文。承上所述，系爭
        花棚為未經保存登記，於本院73年度速字第43號執行事
        件拍定予高明善等人，依據民法第759 條規定，拍定人
        高明善等人在未經登記前仍可取得所有權，僅應經登記
        始得處分物權。故系爭花棚，經高明善等三人拍得後，
        經本院執行處核發權利移轉證書後，即由高明善等人取
        得所有權。被告抗辯上開花棚因未點交而其仍保有所有
        權云云，顯然無據。
      (3)高明善等三人取得所有權後，因系爭花棚仍未經登記，
        依據民法第759 條規定，高明善等人並不能有效處分花
        棚之所有權。原告並非系爭花棚之拍定人，而拍定人高
        明善等人因系爭花棚未經登記並不能有效處分系爭花棚
        之所有權，因此，原告並不能有效取得系爭花棚之應有
        部分而成為共有人。故原告主張其為花棚之共有人云云
        ，顯然無據。
    2.按所有人對於無權占有或侵奪其所有物者，得請求返還之
      。對於妨害其所有權者，得請求除去之；各共有人對於第
      三人，得就共有物之全部為本於所有權之請求。但回復共
      有物之請求，僅得為共有人全體之利益為之，民法第767
      條第1 項、第821 條定有明文。
      (1)本件被告並不爭執其占有系爭花棚之事實，而系爭花棚
        確實坐落於原告所有之台北市○○區○○段五小段14、
        17、57地號土地如附圖所示之位置及如附表所示之面積
        ，故被告自因對系爭花棚之占有亦占有原告上開土地。
        惟被告對於原告之上開土地並無合法占有之權源。從而
        ，原告依據上開規定請求被告返還無權占有之如附圖所
        示編號A1、A2、A3標示位置、附表一所示之面積之土地
        予原告及全體共有人，自屬有據。
      (2)被告雖抗辯其受法院所託保管系爭花棚，故其占有系爭
        花棚為有法律上之理由，系爭花棚係合法存在被告之土
        地上，主張其占有系爭土地有法律上之依據，且花棚之
        占有交付請求權已罹於時效，原告不得請求被告交付占
        有云云。然查：本院73年度民執速字第43號執行事件因
        拍定人高明善等人請求點交，因而於79年11月13日至上
        開土地現場執行點交，然系爭花棚及坐落基地部分因被
        告之代理人以被告經拍賣之地上物為何不明確，拒絕點
        交，而拍定人同意暫不點交花棚，僅點交測量成果圖代
        號(4)花棚所坐落之土地（重測前之公館段新安小段182-
        18、182-19、182-38地號土地）等事實，有73年度民執
        速字第43號79年11月13日執行筆錄附卷可參（卷一第81
        頁）。又79年11月14日本院執行處則點交該執行案件之
        測量成果圖代號(2)花棚坐落之土地（即公館段新安小段
        182-18、119 -7、119-6 地號土地）予拍定人，亦有79
        年11月14日執行筆錄影本附卷可參（卷一第253 頁）。
        依據上開執行筆錄可知，二次執行均僅點交系爭花棚坐
        落之土地，花棚之占有未點交予拍定人之部分已經73年
        度民執速字第43號79年11月13日、79年11月14日執行筆
        錄記載明確，原告另聲請傳喚證人證明上開花棚在該次
        執行時已點交，並無必要。依據上開執行筆錄之內容，
        被告仍執陳詞拒絕點交花棚，而拍定人僅同意暫不請求
        執行處點交系爭花棚，故被告並未受法院或拍定人委託
        保管花棚，充其量僅被告應交付花棚占有之義務尚未履
        行而已，並非有正當之理由繼續占有上開花棚，被告抗
        辯其受法院委託而保管花棚云云，應非事實。至於被告
        復抗辯對於花棚占有之交付請求權，已罹於時效云云，
        被告上開抗辯縱然屬實，然此不過拍定人高明善等人雖
        取得系爭花棚之所有權但對於花棚占有之交付請求權之
        行使發生障礙，即拍定人高明善等人如請求被告交付花
        棚之占有，被告得以拒絕交付系爭花棚之占有，但此並
        無解於被告係無權占用原告所有如附圖標示A1、A2、A3
        之土地，被告縱能拒絕拍定人高明善等人交付系爭花棚
        占有之請求，但亦不能用此理由對抗原告之土地所有之
        權排除侵害權利之行使。
    3.系爭花棚，係未登記之地上物，經本院77年度速字第43號
      執行事件拍賣予高明善等人，由其等三人取得所有權，且
      至今花棚並未經登記，故無法移轉所有權予其他人，亦無
      法移轉所有權予原告，故原告並非系爭花棚之共有人，已
      如上述。原告既非系爭花棚之共有人，原告依據民法第76
      7 條、第821 條規定，主張請求返還花棚部分，則與法不
      符，原告此部分之請求為無理由。
    4.按無法律上原因而受利益，致他人受損害者，應返還其利
      益，民法第179 條定有明文。又依社會通常觀念，無權占
      有使用他人所有之土地，可能獲得相當於租金之利益，是
      本件被告無權占用原告所有之台北市士林區○○○○段14
      、17、57地號土地如附圖及附表一所示之土地，原告依不
      當得利之法律關係，請求被告返還相當於租金之不當得利
      ，自屬有據。又按城市地方房屋之租金，以不超過土地及
      其建築物申報總價年息10％為限，土地法第97條第1 項定
      有明文，而依土地法施行法第25條規定，土地法第97條規
      定之土地價額係指法定地價而言，又依土地法第148 條規
      定，土地所有權人依土地法所申報之地價為法定地價；另
      依土地法第105 條規定，同法第97條之規定，於租用基地
      建築房屋準用之。是城市地方建築基地之租金亦應以土地
      申報地價年息10％為限。經查：系爭14地號、17地號、57
      地號土地之申報地價為每平方公尺2,640 元，有土地登記
      謄本在卷可按（卷一第15、21 42 頁），本院審酌系爭土
      地位於台北市陽明山國家公園境內，距離聯外道甚遠，有
      現場照片7 張在卷可稽（卷一第54、85、86、87頁），且
      部分使用之系爭14地號土地並無適當可通往該地，認被告
      占用系爭14、17、57地號土地每月之不當得利損害金以土
      地申報地價年息4 ％即2 萬5,791 元計算【計算式如下：
      2640（元）X1953.84（平方公尺）X 6 ％÷12=25791元，
      元以下四捨五入】，應屬相當。惟原告持有系爭14、17、
      57號土地應有部分僅4/300 ，且並無依據原告可代其共有
      人請求不當得利，因此，應認不當得利請求，原告僅能請
      求其應有部分4/300 部分。是原告請求起訴狀繕本送達翌
      日99年8 月11日前五年之相當租金不當得利在2 萬633 元
      （25791X12X5X4/300＝20633 元），及自起訴狀繕本送達
      翌日即99年8 月11日起至土地返還之日止按月給付344 元
      （25791X4/300 ＝344 ）元之請求，為有理由。
  (二)系爭餐廳之基地坐落原告土地部分
    1.77年度速字第43號執行事件於75年5 月17日委託士林地政
      事務所測量原告經查封土地上之地上物位置及面積並繪製
      複丈成果圖（卷二第23頁），其中編號1 之守衛室（簡稱
      系爭守衛室）基地使用之土地為重測前之台北市○○區○
      ○段四小段358 、359 、360 及公館段119 之5 、119 之
      4 地號、面積為189.31平方公尺等情，有複丈成果圖影本
      （卷二第23、24頁）附卷可參。又系爭餐廳坐落於台北市
      士林區○○段○○段358 、359 、360 地號土地及台北市
      士林區○○段○○段21、24地號土地、使用面積為199.72
      5 平方公尺等情，有台北市士林地政事務所100 年1 月15
      日北市士地二字第10030008500 號函所附之測量成果圖附
      頁五可參。而台北市○○區○○段四小段359 地號土地與
      台北市○○段○○段21地號土地重測前原為台北市○○區
      ○○段新安小段119-4 地號土地，嗣後分割為台北市○○
      區○○段新安小段119-10及119-4 地號土地，嗣後119-10
      地號土地重測後即為台北市○○段○○段21地號土地、11
      9-4 地號土地重測後為台北市○○段○○段359 地號土地
      ；台北市○○區○○段五小段24地號土地與台北市○○段
      ○○段360 地號土地，原為台北市○○區○○段新安小段
      119-5 地號，嗣後分割為台北市○○區○○段119-9 及11
      9-5 地號兩筆土地，119-9 地號土地重測後為台北市○○
      區○○段五小段24地號、119-5 地號則為台北市○○區○
      ○段四小段360 地號土地，此參台北市士林地政事務所75
      年5 月17日之測量成果圖（卷二第24頁）、台北市地政事
      務所100 年3 月29日北市士地二字第10030603500 號函及
      該函附件（卷一第188-190 頁參照）之新舊地籍圖可明。
      由上可知，系爭守衛室與系爭餐廳所使用之土地地號均相
      同（參附表三比對之整理所示所示）。又比對台北市士林
      地政事務所75年5 月17日之測量成果圖上系爭守衛室之位
      置與系爭餐廳於附頁五所示之位置，兩者之位置、形狀大
      致相同，且系爭守衛室之面積為189.31平方公尺，系爭餐
      廳之面積為199. 725平方公尺，兩者相差僅10.42 平方公
      尺。依據上開就系爭餐廳與系爭守衛室就使用土地、坐落
      位置、形狀及面積之比對，系爭餐廳與系爭守衛應為同一
      建物。因此，被告抗辯系爭餐廳於77年間，其坐落土地台
      北市士林區○○○○段21、24地號拍賣前即已建築完成，
      經拍賣前即已存在乙節，應為可採。
    2.系爭餐廳及所使用之土地即台北市○○區○○段五小段21
      、24、同段四小段358 、359 、360 原均為被告所有之土
      地，然其中華岡段五小段21、24地號土地即本院77年度速
      字第43號執行事件拍賣公告甲標土地部分附表編號23、24
       之台北市士林區○○地段新安小段119-10、119-9地號土
      地（拍賣公告附表影本附卷二第28頁參照），由高明善等
      人拍得，並輾轉移轉應有部分，而原告成為共有人之一等
      情，為兩造所不爭執，並經調閱本院77年度速字第43號執
      行卷宗核閱無訛。系爭餐廳及其基地坐落之台北市○區○
      ○段四小段358 、359 、360 地號土地，原在本院77年度
      速字第43號執行事件在拍賣公告中編為乙標之土地部分附
      表編號第5 、6 、7 號及建物部分附表編號1 之中進行拍
      賣（拍賣公告附表影本於卷二第30、31頁參照），惟因甲
      標拍賣之結果已足已清償債權人之債權，故乙標即無拍賣
      換價之必要，而並未經他人取得所有權，仍為被告所有等
      情，亦經本院調閱77年度速字第43號執行事件卷宗核閱無
      訛。因此，系爭餐廳原所使用之五筆土地，本為被告所有
      ，但在本院77年度速字第43號拍賣事件，將華岡五小段21
      、24地號土地拍賣予訴外人高明善等三人，在輾轉移轉予
      原告等人共有等情應堪認定。
    3.按土地與房屋為各別之不動產，各得單獨為交易之標的，
      且房屋性質上不能與土地使用權分離而存在，亦即使用房
      屋必須使用該房屋之地基，故土地及房屋同屬一人，而將
      土地及房屋分開同時或先後出賣，其間雖無地上權設定，
      然除有特別情事，可解釋為當事人之真意，限於賣屋而無
      基地之使用外，均應推斷土地承買人默許房屋承買人繼續
      使用土地，最高法院48年台上字第1457號著有判例可參。
      又參照88年4 月21日增訂民法第425 條之一之立法理由：
      「僅將土地或僅將房屋所有權讓與他人，或將土地及房屋
      同時或先後讓與相異之人時，實務上見解，除有特別約定
      外，應推斷土地受讓人默許房屋受讓人繼續使用土地，但
      應支付相當代價，故其法律關係之性質，當屬租賃。為杜
      爭議並期明確，明定當事人間在房屋得使用期限內，除有
      反證外，推定有租賃關係，其期限不受第449 條第1 項20
      年之限制。爰增訂第一項。」。準此，土地與房屋同屬一
      人而將土地及房屋分開同時或先後出賣，應認土地與房屋
      之所有權人間已默示合意成立租賃關係。經查：系爭餐廳
      及基地所使用之五筆土地原全部為被告所有，惟其中台北
      市○○區○○段五小段21、24（即重測前之台北市士林區
      ○○地段新安小段119-10、119-9 地號土地）因強制執行
      程序而由訴外人高明善等人拍得並於77年8 月16日由本院
      核發權利移轉證書（參卷二第13頁），因而使系爭餐廳與
      其基地所使用之土地，其所有權人分屬被告及高明善等人
      ，依據上開判例所示，應認為系爭餐廳使用台北市○○段
      ○○段21、24土地部分，於高明善等人拍得後，與高明善
      等人間默示成立租賃關係。又按出租人於租賃物交付後，
      承租人占有中，縱將其所有權讓與第三人，其租賃契約，
      對於受讓人仍繼續存在，民事訴訟法第425 條第1 項亦定
      有明文。嗣後高明善等三人嗣雖將應有部分移轉予原告等
      共有人，依據上開規定，原高明善等三人與被告間就餐廳
      使用之台北市○○區○○段五小段21、24土地部分之租賃
      契約，應認對於原告及其他共有人間仍繼續存在。因此，
      原告主張系爭餐廳無權占用台北市○○區○○段五小段21
      、24土地如附圖標示B 所示部分，應非可採。從而，原告
      主張依據民法第767 條第1 項及同法第825 條規定，請求
      被告將占用台北市○○區○○段五小段21、24如附圖標示
      B 所示之土地之建物拆除，返還占用之土地，應非有理。
      另原告主張被告因系爭餐廳使用原告及其他共有人所有之
      土地而受有相當於租金之不當得利部分，亦無理由。
  (三)綜上所陳，本件原告起訴請求被告返還附圖編號A1、A2、A3
    部分之土地（面積如附表一所示）及請求上開土地因被告占
    用而被告受有相當租金不當得利2 萬633 元，及99年8 月11
    日起至土地返還之日止按月給付344 元之請求，為有理由，
    應予准許，逾此請求之部分為無理由，應駁回之。
四兩造陳明願供擔保，聲請宣告假執行或免為假執行，經核原告
  勝訴部分，合於法律規定，爰分別酌定相當之擔保金額宣告之
  ；原告其餘假執行之聲請，因訴之駁回而失所依據，不予准許
  。
五本件事證已臻明確，兩造其餘攻擊防禦方法及其他未經援用之
  證據，經斟酌上無礙於本院前述之認定，無一一論究之必要。
六訴訟費用負擔之依據：民事訴訟法第79條
中    華    民    國   100    年    5     月    13    日
                  民事第一庭  法  官  黃珮禎
以上正本證明與原本無異。
如對本判決上訴，應於判決送達後20日內向本院提出上訴狀，若
委任律師提起上訴者，應一併繳納上訴審裁判費，否則本院得不
命補正逕行駁回上訴。
中    華    民    國   100    年    5     月    16    日
                              書記官  陳韻如